臺灣高雄地方法院刑事判決　　　　　　　100年度易字第449號
公　訴　人　臺灣高雄地方法院檢察署檢察官
被　　　告　黃義孝
　　　　　　柯婷婷
上列被告等因竊盜等案件，經檢察官提起公訴（99年度偵字第32
937 號、第35047 號），及移送併案審理（100 年度偵字第6146
號），本院判決如下：
    主  文
黃義孝犯竊盜罪，累犯，處有期徒刑肆月；又犯攜帶兇器竊盜罪
，累犯，處有期徒刑捌月；又犯竊盜罪，累犯，處有期徒刑陸月
，應執行有期徒刑壹年肆月。
柯婷婷無罪。
    事  實
一、黃義前因施用毒品案件，經本院以民國91年度訴字第1441號
    判決判處應執行有期徒刑1 年6 月確定；嗣因竊盜案件，經
    本院以91年度易字第2087號判決判處有期徒刑1 年確定；又
    因贓物案件，經本院以92年度簡字第1836號判決判處有期徒
    刑4 月確定，上開3 罪，復經最高法院以94年度台非字第19
    號裁定定應執行有期徒刑2 年7 月確定，於94年12月23日縮
    短刑期執畢出監。猶不知警惕，意圖為自己不法之所有，先
    後為下列行為：(一)99年9 月7 日上午7 時30分許前某時，在
    高雄市旗山區○○○街20號前，徒手將吳佳玲所有停放在該
    處之車牌號碼XTT- 063號重型機車之置物箱扳開後，竊取吳
    佳玲所有置於置物箱內之黑色錢包1 個暨錢包內所含之吳佳
    玲之國民身分證、健保卡各1 張、新光銀行信用卡、郵局金
    融卡、彰化銀行金融卡各1 張、現金新臺幣（下同）60元等
    物得手。(二)99年9 月25日19時許至翌（26）日8 時許之期間
    內某時許，在高雄市○○區○○路351 號「加捷生物科技公
    司」前方停車場內，持客觀上足以對人之生命、身體、安全
    構成威脅，可作為兇器使用之扁鑽1 支，破壞何軍達所有停
    放於上開停車場內車牌號碼J5-0056 號自用小客車之車門鎖
    後，持其父親所有之鑰匙開啟電門，將該車啟動後予以竊取
    得手。(三)99年10月11日下午某時許，在高雄市○○區○○路
    226 號處路旁，以自備鑰匙竊取金延城所有停放於該處之車
    牌號碼0365-XC 號自用小客車得手。嗣於99年10月14日上午
    9 時許，柯婷婷駕駛車牌號碼0365-XC 號贓車，途經高雄市
    旗山區○○○路上某雜貨店時，為警攔檢查獲，並扣得柯婷
    婷自車牌號碼0365-XC 號自用小客車內取得之吳佳玲的錢包
    暨其內所含之吳佳玲之國民身分證、健保卡等贓物。復於99
    年10月15日警方執行清查資源回收場業務時，發現「三町資
    源回收行」的資源回收登記簿內，記載有柯婷婷於99年10月
    9 日至「三町資源回收行」變賣廢鐵時，所使用之車牌號碼
    J5-0056 號自用小客車即係上述何軍達所失竊之贓車，因而
    循線查知上情。
二、案經高雄市政府警察局旗山分局報告臺灣高雄地方法院檢察
    署檢察官偵查起訴。
    理  由
壹、證據能力部分：
    按被告以外之人於審判外之言詞或書面陳述，除法律有規定
    者外，不得作為證據，刑事訴訟法第159 條第1 項定有明文
    ，此即學理上所稱之「傳聞證據排除法則」，而依上開法律
    規定，傳聞證據原則上固無證據能力，但如法律別有規定者
    ，即例外認有證據能力。又當事人、代理人或辯護人於法院
    調查證據時，知有第159 條第1 項不得為證據之情形，而未
    於言詞辯論終結前聲明異議者，視為有前項之同意，同法第
    159 條之5 第2 項定有明文。查本判決下列所引用之證據，
    其中傳聞證據部分，被告2 人及檢察官均未於言詞辯論終結
    前，聲明異議（見本院審易卷第43頁第12行以下至第44頁第
    9 行、本院易字卷第54頁背面倒數第6 行以下至第57頁第26
    行行），本院審酌該等傳聞證據作成時之狀況，並無違法或
    不當等不宜作為證據之情形，依前開說明，均得作為證據。
貳、有罪部分
一、訊據被告黃義孝坦承上開犯罪事實(二)、(三)之犯罪事實，然就
    上開犯罪事實(一)所示之竊盜犯行，則否認犯罪，辯稱：沒有
    竊取上開錢包等物品，在檢察事務官詢問時，係因怕拖累其
    妻柯婷婷，始向檢察事務官謊稱係其所竊等語。經查：
  (一)上開犯罪事實(二)、(三)之犯罪事實，業據被告黃義孝於偵查及
    本院審理中坦白承認（見偵卷(一)第62頁倒數第8 行以下、本
    院易字卷第51頁背面第10至12行），核與證人即被害人何軍
    達、金延城、證人即三町資源回收行負責人林芳怡於警詢於
    警詢中之證述相符（見警卷(二)第11頁倒數第6 行以下至第12
    頁第6 行、第24頁第5 至8 行警卷(三)第6 頁倒數第1 行至第
    7 頁第12行、警卷(二)第2 頁第8 至21行）。此外，復有扣押
    筆錄、扣押物品目錄表、贓物認領保管單、扣押物品收據、
    現場照片、買賣登記明細表附卷可參（見警卷(二)第26頁、第
    29頁、警卷(三)第11至15頁、第19頁）。足認被告黃義孝上開
    自白，均核與事實相符，是上開犯罪事實(二)、(三)所示之被告
    黃義孝竊盜犯行，事證明確，均堪認定。
  (二)犯罪事實(一)所示之被害人吳佳玲於99年9 月7 日上午7 時30
    分許，在高雄市旗山區○○○街20號前，發現其所有停放在
    該處之車牌號碼XT T-063號重型機車之置物箱遭人扳開，其
    所有置於置物箱內之黑色錢包1 個暨錢包內所含之吳佳玲之
    國民身分證、健保卡各1 張、新光銀行信用卡、郵局金融卡
    、彰化銀行金融卡各1 張、現金60元等物遭竊之事實，業據
    被害人吳佳玲於警詢中證述明確（見警卷(三)第10頁第1 至7
    行）；核與被告黃義孝於偵查中自承：99年9 月7 日上午7
    時30分許，在高雄市旗山區○○○街20號前，徒手大力將一
    輛機車座椅扳開，手再伸入置物箱內偷了1 個黑色錢包，該
    錢包內有證件、信用卡、提款卡跟一些禮券，印象中沒有什
    麼錢等語相符（見偵卷(一)第63頁第13至16行）。又被告柯婷
    婷於99年10月14日為警查獲時，經警發現被告柯婷婷攜帶上
    開錢包之事實，亦據證人即警員邱學松於偵查及本院審理中
    證稱：99年10月14日上午9 時許，見毒品通緝犯柯婷婷開一
    部失竊車輛，就跟著她後面，跟到旗屏二路一間雜貨店，看
    她買東西出來，就上前攔檢，見到她將先把黑色零錢包放在
    雜貨店外面的飲料箱上，再順勢把黑色背包順手壓在黑色零
    錢包上面，黑色零錢包是本來就在飲料箱上，沒有其他人走
    過，所以不會是其他人放的，裡面有吳佳玲2 張證件等語（
    見偵卷(一)第48頁倒數第6 行以下至第1 行、第49頁第6 至10
    行、本院易字卷第34頁倒數第7 至4 行、第35頁2 至9 行）
    。再依扣案之黑色錢包外觀觀之，尚屬清潔而非陳舊髒亂，
    有扣案物照片在卷可稽（見偵卷(一)第50頁），足認上開錢包
    應非遭人棄置於地面。本院審酌：被告黃義孝與柯婷婷係夫
    妻，而99年10月14日柯婷婷遭查獲當日，距離被害人吳佳玲
    錢包被竊之99年9 月7 日，期間已經月餘，而被害人吳佳玲
    之錢包竟於99年10月14日出現在被告柯婷婷身旁，且外觀清
    潔，堪認證人邱學松證稱係被告柯婷婷放置於飲料箱上等語
    ，應與事實相符。被告黃義孝於本院審理時雖翻異前詞，供
    稱：係為保護其妻柯婷婷始認罪等語，惟衡情欲保護其妻，
    應自始自終均否認犯罪較符常理，是其上開所辯，顯非可採
    ；被告黃義孝於偵查中之自白，應與事實相符，堪以採信。
    是被告黃義孝如犯罪事實(一)所示之竊盜犯行，洵堪認定。
  (三)從而，本件事證明確，被告黃義孝上開犯行，均堪認定，均
    應予依法論科。
二、被告黃義孝行為後，刑法第321 條已於100 年1 月26日修正
    公布，修正後同法第321 條規定之法定本刑為6 月以上、5
    年以下有期徒刑，得併科新臺幣10萬元以下罰金，與修正前
    規定處6 月以上、5 年以下有期徒刑比較，以修正前即行為
    時之規定有利於被告黃義孝，是應適用行為時之刑法規定論
    處。按刑法第321 條第1 項第3 款之攜帶兇器竊盜罪，係以
    行為人攜帶兇器竊盜為其加重條件，此所謂兇器，其種類並
    無限制，凡客觀上足對人之生命、身體、安全構成威脅，具
    有危險性之器械均屬之，且祇須行竊時攜帶此種具有危險性
    之兇器為已足，並不以攜帶之初有行兇之意圖為必要，故例
    如鐵鎚及鐵鑿子等為足以殺傷人生命、身體之器械，顯為具
    有危險性之兇器。又無論行為人主觀上是否旨在行兇抑僅便
    利行竊，然在客觀上僅須具有行兇之危險性，自屬兇器之一
    種，其攜帶而犯竊盜罪，應成立刑法第321 條第1 項第3 款
    之罪（最高法院79年台上字第5253號及70年台上字第1613號
    判例參照）。本件被告黃義孝以扁鑽破壞車牌號碼J5-0056
    號自用小客車之後車門，竊取上開車輛得手，所使用之扁鑽
    ，客觀上足資認定為兇器。就犯罪事實(一)、(三)部分，核被告
    黃義孝所為，均係犯刑法第320 條第1 項之竊盜既遂罪。就
    犯罪事實(二)部分，核被告黃義孝所為，係犯刑法第321 條第
    1 項第3 款攜帶兇器竊盜罪。被告黃義孝上開2 次竊盜、1
    次攜帶兇器竊盜既遂犯行，犯意各別，行為互殊，顯係另行
    起意，應予分論併罰。另被告黃義孝有如事實欄所載徒刑之
    宣告及執行完畢之事實，有臺灣高等法院被告前案紀錄表可
    參，其受有期徒刑執行完畢後，5 年內再犯有期徒刑以上之
    3 罪，均為累犯，應各依刑法第47條第1 項之規定，均加重
    其刑。爰審酌被告黃義孝正值青壯，竟不知上進，於受刑後
    仍不知警惕，復為本件竊盜犯行，損害被害人權益，行為實
    屬不該，惟念及犯後坦承部分犯行，並參以竊取之物品之價
    值，且已發還被害人，及兼衡其品行、生活狀況、智識程度
    ，與犯罪之動機、目的、手段等一切情狀，乃酌情分別量處
    如主文所示之刑及定其應執行之刑。至自被告柯婷婷處扣案
    之黑色鋁門鑰匙1 支，雖係供被告黃義孝犯竊取車牌號碼03
    65-XC 車輛所用之物，惟非為被告所有，為被告自承在卷（
    見本院易字卷第59頁背面倒數第4 至2 行）；被告黃義孝用
    以竊取車牌號碼J5-0056 號扁鑽1 支，雖係被告黃義孝所有
    ，然未扣案亦非違禁物，且被告黃義孝自承：不知丟棄何處
    等語（見本院易字卷第59頁倒數第9 至6 行），為免執行困
    難，爰均不予以宣告沒收，附此敘明。另移送併案審理部分
    ，核與上開起訴犯罪事實(二)相同，本院自應併予審究。
參、無罪部分
一、公訴意旨略以：被告柯婷婷基於收受贓物之犯意，(一)明知黃
    義孝所交付之吳佳玲的錢包暨其內所含之吳佳玲之國民身分
    證、健保卡等物，係黃義孝竊取而得之贓物，於上述黃義孝
    竊取吳佳玲之錢包後之某不詳時間，在不詳地點予以收受。
    (二)明知黃義孝所持用之車牌號碼J5-0056 號自用小客車係黃
    義孝竊取而得之贓物，竟復基於收受贓物之犯意，於99年10
    月9 日某時許，搭乘由黃義孝所駕駛之車牌號碼J5-0056 號
    贓車，與黃義孝一同載運1 批廢鐵至高雄縣旗山鎮○○街25
    號對面之「三町資源回收行」變賣。(三)明知黃義孝所持用之
    車牌號碼0365-XC 號自用小客車係黃義孝竊取而得之贓物，
    竟復基於收受贓物之犯意，於99年10月13日18時許，在黃義
    孝、柯婷婷2 人位於高雄縣美濃鎮祿興里石橋16 號 住處，
    向黃義孝收受該贓車供己使用等情，因認被告柯婷婷上開所
    為均涉犯刑法第349 條第1 項之收受贓物罪嫌等語。
二、按犯罪事實應依證據認定之，無證據不得認定犯罪事實；不
    能證明被告犯罪者，應諭知無罪之判決，刑事訴訟法第154
    條第2 項及第301 條第1 項前段分別定有明文。次按認定不
    利於被告之事實，須依積極證據，茍積極證據不足為不利於
    被告事實之認定時，即應為有利於被告事實之認定，更不必
    有何有利之證據；又被告否認犯罪事實所持之辯解，縱屬不
    能成立，仍非有積極證據足以證明其犯罪行為，不能遽為有
    罪之認定（最高法院30年上字第816 號判例、30年上字第18
    31號判例參照）。復按刑事訴訟法第161 條第1 項亦規定，
    檢察官就被告犯罪事實，應負舉證責任，並指出證明之方法
    ，是檢察官對於起訴之犯罪事實，應負提出證據及說服之實
    質舉證責任，倘其所提出之證據，不足為被告有罪之積極證
    明，或其指出證明之方法，無從說服法院以形成被告有罪之
    心證，基於無罪推定之原則，自應為被告無罪判決之諭知，
    （最高法院92年台上字第128 號判例意旨參照）。再按刑法
    第349 條第1 項之收受贓物罪之「收受」，通常係指無償取
    得持有贓物之行為而言，例如受贈、無償借貸等，方可謂收
    受。若非基於他人贈與之意或無償借與之意，而取得該物，
    實難論以「收受」。換言之，收受贓物須有交付之一方始能
    成立，自取贓物並無交付之他方，二者之行為類型並不相同
    ，為貫徹罪刑法定主義，其難以「收受」贓物論處之。準此
    ，刑法第349 條第1 項之收受贓物罪必有交付或授與贓物，
    及被告收該交付或授與贓物之犯意與行為始得構成。
三、公訴意旨認被告柯婷婷涉犯收受贓物罪嫌，無非係以證人即
    三町資源回收行負責人林芳怡、查獲警員邱學松於警詢或偵
    查中之證述、扣案之吳佳玲錢包及國民身分證、健保卡、金
    延城所有車牌號碼0365-XC 自用小客車、三町資源回收行資
    源回收登記簿等為主要論述之依據。訊據被告柯婷婷否認有
    何收受贓物之犯行，辯稱：就吳佳玲之錢包部分，是於99年
    10月14日上午9 時許，警方查緝伊時，在地上發現的，不是
    在其身上查獲，其沒有自黃義孝處收受該錢包；就車牌號碼
    J5-0056 號自用小客車部分，其不知該車係贓車，且其僅係
    陪同黃義孝至資源回收場而搭乘該車，並無收受贓物之行為
    ；就車牌號碼0365-XC 號自用小客車部分，其係向黃義孝借
    用，黃義孝並無告知該車係贓車等語。經查：
  (一)關於被害人吳佳玲之錢包1 個與錢包內之國民身分證、健保
    卡各1 張；何軍達所有之車牌號碼J5-0056 號自用小客車、
    金延城所有之0365-XC 號自用小客車先後於99年9 月7 日、
    99年9 月25日、99年10月11日遭被告黃義孝竊取得手之事實
    ，業經認定如前，則上開物品，係被害人吳佳玲、何軍達、
    金延城等人失竊之物，係屬贓物甚明。
  (二)被告柯婷婷於99年10月14日為警查獲時，經警發現被告柯婷
    婷駕駛車牌號碼0365-XC 車輛，並攜帶上開錢包之事實，業
    經認定如前，而被告黃義孝於99年10月9 日駕駛車牌號碼J5
    -0056 號自用小客車，搭載被告柯婷婷至三町資源回收場之
    事實，固據證人林芳怡於警詢時證稱：被告黃義孝於99年10
    月9 日駕駛車牌號碼J5-005 6號自用小客車，搭載被告柯婷
    婷，拿一批廢鐵前來要賣給伊等語明確（見警卷(二)第8 至21
    行）。惟本院審酌：被害人吳佳玲之錢包、金延城所有之
    0365-XC 車輛雖均於被告柯婷婷持有下被查獲，但持有贓物
    之原因眾多，持有贓物並不當然成立贓物罪，需視持有者有
    無贓物之認識，且贓物之認識須參酌取得之原因、如何取得
    等相關因素以資認定，再者，公訴人就被告柯婷婷取得贓物
    之原因、有無贓物之認識，自應負舉證責任，無法僅因於被
    告柯婷婷持有贓物，即推認被告有贓物之認識，而論以收受
    贓物罪嫌。再按刑法第349 條第1 項之收受贓物罪之「收
    受」，通常係指無償取得持有贓物之行為而言，例如受贈、
    無償借貸等，方可謂收受。若非基於他人贈與之意或無償借
    與之意，而取得該物，實難論以「收受」。換言之，收受贓
    物須有交付之一方始能成立，自取贓物並無交付之他方，二
    者之行為類型並不相同，為貫徹罪刑法定主義，其難以「收
    受」贓物論處之。準此，刑法第349 條第1 項之收受贓物罪
    必有交付或授與贓物，及被告收該交付或授與贓物之犯意與
    行為始得構成。被告黃義孝於偵查中及本院審理中證稱：
    自己沒有車，家中父親之車輛亦很難借得使用，平常使用的
    車輛，有時跟朋友借車，有時是偷來的，但只跟被告柯婷婷
    說是借的。只有將偷到的錢包內的東西放在0365-XC 自用小
    客車內，沒有交給被告柯婷婷；99年10月9 日其駕駛車牌號
    碼J5-0056 號自用小客車載被告柯婷婷至三町資源回收場，
    係因其證件遺失，須以被告柯婷婷之名義登記賣廢鐵；99年
    10月14日被告柯婷婷要使用車輛，就將車牌號碼0365-XC 車
    輛借予被告柯婷婷使用，僅告知被告柯婷婷該車係向友人借
    用，沒有告知係偷竊而來，且自己沒有車，家中父親之車輛
    亦很難借得使用等語（見偵卷(一)第63頁第1 至5 行、第17至
    19行、本院易字卷第53頁背面第18至26行、第53頁背面第5
    至12行、第54頁第3 至8 行）。關於被告柯婷婷辯稱：吳佳
    玲錢包係在地上撿到等語，雖不足採信。然依證人黃義孝之
    證述，被告黃義孝並無將竊得之吳佳玲錢包、何軍達所有車
    牌號碼J5-0056 號自用小客車交付被告柯婷婷，被告黃義孝
    就上開物品，尚無授與或交付之行為，自難認此部分被告柯
    婷婷有收受贓物之行為。又金延城所有車牌號碼0365-XC 自
    用小客車部分，被告柯婷婷上開所辯，核與證人黃義孝之證
    述相符，且證人黃義孝本身沒有汽車，而需向朋友或家人借
    用汽車使用，核與常情無違，被告柯婷婷上開所辯，非不可
    採信，是並無證據證明被告柯婷婷確實知悉0365-XC 自用小
    客車係贓物而收受。另公訴意旨雖認被告柯婷婷於為警查
    獲時，係毒品通緝犯，為逃避查緝，而有收受吳佳玲證件之
    目的存在，且被告柯婷婷與被告黃義孝係夫妻，對於被告黃
    義孝之竊盜前科，亦應知悉，又竊取0365-XC 車輛之鑰匙係
    鋁門鑰匙而認被告柯婷婷對上開物品係贓物有所認識，惟並
    無證據顯示被告柯婷婷為警查緝時，有出示吳佳玲之證件之
    行為，且縱認被告柯婷婷對於被告黃義孝之竊盜前科確屬知
    悉，尚不能僅依被告黃義孝之前科資料，證明被告柯婷婷就
    本次犯行之主觀犯意，至扣案之鑰匙，雖證人黃義孝於本院
    審理時證稱：係家中舊鋁門鑰匙等語（見本院易字卷第53頁
    倒數第5 行），因其確可開啟車牌號碼0365-XC 號自用小客
    車而行駛，且其外觀與汽車鑰匙是否有明顯區別，而係一般
    人一眼即明，尚屬有疑，是尚難據為不利被告柯婷婷之判斷
    。
四、綜上所述，本件之證據不足證明被告柯婷婷確有收受贓物之
    犯行，此外，復查無其他證據足使本院形成被告柯婷婷曾為
    前開犯行之確信，揆諸首揭法條及判例意旨，自應為無罪判
    決之諭知。
據上論斷，應依刑事訴訟法第284 條之1 、第299 條第1 項前段
、第301 條第1 項前段，刑法第2 條第1 項前段、第320 條第1
項、（修正前）第32 1條第1 項第3 款、第47條第1 項、第51條
第5 款，刑法施行法第1 條之1 ，判決如主文。
本案經檢察官陳秉志到庭執行職務。
中    華    民    國   100    年    6     月    10    日
                  刑事第四庭    法  官  謝文嵐
以上正本證明與原本無異。
如不服本判決應於收受判決後10日內向本院提出上訴書狀，並應
敘述具體理由。其未敘述上訴理由者，應於上訴期間屆滿後20日
內向本院補提理由書(均須按他造當事人之人數附繕本)「切勿逕
送上級法院」。
中    華    民    國   100    年    6     月    10    日
                                書記官  鄒秀珍
附錄本案論罪科刑法條：
刑法第320條第1項：
意圖為自己或第三人不法之所有，而竊取他人之動產者，為竊盜
罪，處5  年以下有期徒刑、拘役或 5 百元以下罰金。
（修正前）刑法第321條第1項：
犯竊盜罪而有左列情形之一者，處6 月以上、5 年以下有期徒刑
：
一、於夜間侵入住宅或有人居住之建築物、船艦或隱匿其內而犯
    之者。
二、毀越門扇、牆垣或其他安全設備而犯之者。
三、攜帶兇器而犯之者。
四、結夥三人以上而犯之者。
五、乘火災、水災或其他災害之際而犯之者。
六、在車站或埠頭而犯之者。